【裁判字號】    92,訴,1266
【裁判日期】    920829
【裁判案由】    毒品危害防制條例
【裁判全文】
臺灣板橋地方法院刑事判決                        九十二年度訴字第一二六六號
    公  訴  人  臺灣板橋地方法院檢察署檢察官
    被      告  甲○○
右列被告因違反毒品危害防制條例案件，茲經檢察官提起公訴（九十二年度毒偵字第
一三一三號），本院判決如左：
    主  文
甲○○施用第一級毒品，處有期徒刑柒月。
    事  實
一、甲○○曾因施用第二級毒品安非他命案件，經本院裁定送勒戒處所觀察、勒戒後
    ，認無繼續施用毒品之傾向，由臺灣板橋地方法院檢察署檢察官於民國八十九年
    八月九日以八十九年度毒偵字第七一二號為不起訴處分確定；其又因二犯施用第
    一級毒品海洛因及第二級毒品安非他命案件，經臺灣彰化地方法院檢察署檢察官
    依臺灣彰化地方法院九十一年度毒聲字第六二八號裁定將其送入勒戒處所觀察、
    勒戒後，認定有繼續施用毒品傾向，業由該署檢察官依該院九十一年度毒聲字第
    八五五號裁定令其入戒治處所施以強制戒治，並由臺灣彰化地方法院於九十一年
    五月二十一日以九十一年度訴字第四五四號判決判處連續施用第一級毒品，有期
    徒刑八月；連續施用第二級毒品有期徒刑四月；應執行有期徒刑十月，並於九十
    一年六月十日判決確定。嗣甲○○經受有臺灣雲林戒治所強制戒治後，因戒治成
    效經評定為合格，經臺灣彰化地方法院檢察署檢察官向臺灣彰化地方法院聲請以
    九十一年毒聲字第二一七九號裁定其停止戒治並交付保護管束後，於九十一年九
    月六日停止戒治；詎其仍不知悔改，於九十一年十一月四日至臺灣板橋地方法院
    檢察署觀護人室採尿前之二十六小時內之某時，在不詳處所，以不詳方式施用第
    一級毒品海洛因。經甲○○於九十一年十一月四日至臺灣板橋地方法院檢察署觀
    護人室報到採尿送驗後，始知上情。而甲○○因於保護管束期間，有施用海洛因
    之行為，違反保護管束應遵守事項情節重大，亦經彰化地方法院以九十一年度毒
    聲字第三０七一號裁定撤銷停止戒治，令入戒治處所施以強制戒治。甲○○現在
    臺灣臺北戒治所強制戒治中。
二、案經臺灣板橋地方法院檢察署觀護人室函送臺灣彰化地方法院檢察署檢察官呈請
    臺灣高等法院檢察署檢察長令轉臺灣板橋地方法院檢察署檢察官偵查起訴。
    理  由
一、訊據被告甲○○矢口否認有何施用第一級毒品海洛因犯行，辯稱：是我丈人在房
    間吸用海洛因，我進去可能誤食云云。經查，被告於九十一年十一月四日經觀護
    人所採之尿液，經送臺灣尖端先進生技醫藥股份有限公司濫用藥物檢驗中心檢驗
    ，檢體呈嗎啡及可待因陽性反應，此有該公司九十一年十一月十三日濫用藥物陽
    性檢驗報告及臺灣板橋地方法院檢察署受保護管束人尿液檢體監管紀錄表各乙紙
    附卷可佐。第按海洛因或嗎啡均屬毒品危害防制條例第二條第二項所規定之第一
    級毒品，而海洛因經注射入人體後，約百分之八十於二十四小時內自尿排出，一
    般而言，尿液中能否驗出嗎啡陽性反應，與其投與量、投與途徑、採尿時間、個
    人體質及檢驗方法之靈敏度有關，國外曾有文獻報導注射六毫克之海洛因鹽酸鹽
    ，其代謝物嗎啡之平均可檢出時限約為二十六小時（最低檢出量為每毫升三百毫
    克），另嗎啡經注射入人體後，百分之九十以上於二十四小時內自尿中排出，國
    外曾有文獻報導注射二十毫克之嗎啡硫酸鹽，其嗎啡之平均可檢出時限約為四十
    五小時（最低檢出量為每毫升三百毫克）等情，有行政院衛生署藥物食品檢驗局
    八十一年九月八日（八一）藥檢壹字第八一一四八八五號函影本一份存查可以證
    明。被告於九十一年十一月四日經觀護人所採之尿液，經送驗結果，既呈嗎啡及
    可待因陽性反應，有如前述，足見被告在經觀護人採尿前之二十四小時內某時點
    ，曾有施用第一級毒品海洛因之事實。被告雖辯稱係因其丈人在房間吸食，其進
    去房間時誤食所致，惟吸入甲基安非他命或煙毒之二手煙，在文獻上雖尚無能否
    由尿液中檢驗出安非他命或煙毒反應之研究報告。然「就理論上而言，吸食安非
    他命或海洛因時，因可造成空氣中懸浮之安非他命或海洛因，而由呼吸道吸入體
    內，所以有可能造成類似自行吸食時之效果，此時空氣中之藥物濃度，將是導致
    二手吸食者是否呈現尿液檢測陽性反應之重要因素。如吸食時之密閉空間愈小，
    旁人吸食量愈多，相處時間越久，與吸食者距離愈近，則受影響之可能性愈大。
    曾有學者對大麻煙之二手吸食問題作模擬測驗，在一2.1×2.4×2.5公尺（容積
    12225.8公升）之密閉空間內，二手吸食十六支含2.8 %大麻成分之香煙，每日一
    小時，連續六日。在所收集尿液中有35.5+ 3.8 %可測出大麻成分，有時甚至可
    測得超過100mg/ml之大麻濃度（100mg/ml為一般篩檢之臨界值）。由此顯示，二
    手吸食大麻煙確實可能在尿液大麻篩檢時造成陽性反應。此外古柯鹼亦有類似報
    告可供參考。所以海洛因及安非他命亦應可能產生類似情況」，有臺北榮民總醫
    院八十三年四月七日北總內字第三０五九號函載內容可參，足徵必須刻意長時
    間持續地於密閉空間內與施用海洛因者同處，始有可能發生未自行施用海洛因卻
    因吸入空氣中懸浮之海洛因而使尿液中呈陽性反應之所謂「二手煙」問題。（法
    務部調查局甲基安非命或煙毒案件經驗研判，若非長時間與吸毒者直接相向且存
    心大量吸入吸毒者所呼出之煙氣，以二手煙中可能存在之低劑量甲基安非他命或
    煙毒，應不致在尿液中檢驗出煙毒或甲基安非命反應，此有法務部調查局第六處
    八十三年三月三十一日發技一字第一九六０號函可稽）。又被告於本院審理時供
    稱：「是我丈人在房間吸食，我進去可能誤食」等語，並無證據顯示其有長期且
    刻意吸入滲有海洛因之「二手煙」情事；況海洛因之販售價格，因警方查緝甚嚴
    ，其價格非低，衡情吸用者多僅將少量海洛因燃燒後供己吸用，其所用之量甚微
    ，供己吸用或恐不足，當不致擴散至他處，縱有擴散至他處，經空氣傳播稀釋後
    ，倘非他人基於施用之故意，刻意接近施用者，並大量吸入該氣體，其濃度亦不
    足使他人吸入並經人體代謝後，尚能從尿液中排出，致使尿液呈海洛因代謝後之
    嗎啡及可待因陽性反應，是足認被告於九十一年十一月四日採尿之前二十四小時
    內某時，確有非法吸用第一級毒品海洛因，其上開尿液檢驗出嗎啡及可待因之代
    謝物陽性反應，當非因吸入俗稱「二手煙」所致，應係被告自身施用所致。被告
    上開吸入「二手煙」之抗辯，顯與事實不符，不足採取。
二、按海洛因為毒品危害防制條例第二條第二項第一款所定之第一級毒品，核被告所
    為，係犯同條例第十條第一項之施用第一級毒品罪。被告施用前後持有第一級毒
    品海洛因之低度行為，為其施用之高度行為所吸收，不另論罪。爰審酌被告甲○
    ○有多次施用毒品遭查獲之紀錄，素行非佳，且前已因觀察勒戒結果認無繼續施
    用毒品傾向而受不起訴處分，及強制戒治期間，停止戒治付保護管束，其已受毒
    品危害防制條例對施用毒品人之寬典，竟仍再為施用，顯見並無悔意，惡性非淺
    ，然施用毒品究為戕害自身健康之犯罪，本件被告施用之犯行於他人尚無明顯重
    大危害，兼及其犯罪之動機、目的、手段、次數、犯罪後之態度等一切情狀，量
    處如主文所示之刑，以示儆懲。
據上論斷，應依刑事訴訟法第二百九十九條第一項前段，毒品危害防治條例第十條第
一項，刑法第十一條前段，判決如主文。
本案經檢察官陳伯厚到庭執行職務。
中     華      民       國      九十二      年    八    月   二十九     日
                                      臺灣板橋地方法院刑事第三庭
                  法  官  侯  志  融
右正本證明與原本無異。
如不服本判決，應於送達後十日內，向本院提出上訴狀。
                                          書記官  吳  進  安
中     華      民       國      九十二      年    八    月   二十九     日
附錄本案論罪科刑法條全文：
毒品危害防治條例第十條
施用第一級毒品者，處六月以上五年以下有期徒刑。
施用第二級毒品者，處三年以下有期徒刑。


司法院資訊處製作；財團法人民間司法改革基金會備份。
